臺灣宜蘭地方法院民事判決
109年度家繼訴字第16號
原      告  劉孔暉  


訴訟代理人  劉睿哲律師                      
被      告  劉孔昭  
            劉孔曄  


            卓美雲  

上列當事人間請求分割遺產事件，本院於民國110月9月3日言詞
辯論終結，判決如下：                      
    主  文
原告之訴駁回。
訴訟費用由原告負擔。
    事實及理由
壹、程序方面：
一、按訴狀送達後，原告不得將原訴變更或追加他訴，但有下列
    各款情形之一者，不在此限：請求之基礎事實同一者、擴張
    或減縮應受判決事項之聲明者、不甚礙被告之防禦及訴訟之
    終結者。此有家事事件法第51條準用民事訴訟法第255條第1
    項第2、3、7款之規定可參。查本件原告於民國(下同)109年
    7月6日起訴時主張：兩造就被繼承人呂阿珠所遺如家事起訴
    狀附表一編號1中華郵政股份有限公司帳號0000000-0000000
    之存款新臺幣（下同）12,044元、編號2帳號0000000-00000
    3083之2,200,000元存款遺產准予分割，其分割方法應依家
    事起訴狀附表二所示應繼分比例原物分配。嗣於110年2月26
    日言詞辯論期日變更訴之聲明，將上揭請求分割被繼承人呂
    阿珠所遺中華郵政股份有限公司帳號0000000-0000000之存
    款12,044元變更為85,562元，核原告上開訴之變更，係基於
    遺產分割請求權之同一基礎事實所為聲明之擴張，且不甚妨
    害被告之防禦及訴訟之終結，揆諸首開規定，核無不合，應
    予准許。
二、本件被告劉孔昭、劉孔曄經合法送達，無正當理由，未於  
    言詞辯論期日到場，依家事事件法第51條之規定準用民事訴
    訟法，核無民事訴訟法第386條所列各款情形，爰依原告聲
    請，由其一造辯論而為判決。
貳、實體方面：
一、原告起訴意旨略以：
  ㈠被繼承人呂阿珠於107年3月15日死亡，兩造即原告劉孔暉
　　、被告劉孔昭、被告劉孔曄及被告卓美雲為被繼承人呂阿珠
    之子女，均為被繼承人之合法繼承人，渠等之應繼分如附表
    二所示各為4分之1。又被繼承人呂阿珠死亡時遺有礁溪鄉義
    結段623地號土地、礁溪鄉義結段1051建號建物（下爭系爭
    不動產）及附表一所示之存款（下稱系爭存款）等遺產，其
    中系爭不動產部分業經被告卓美雲持臺灣新北地方法院所屬
    民間公證人認證被繼承人呂阿珠之代筆遺囑（下稱系爭遺囑
    ）辦理繼承登記，是本件僅列入系爭存款為本件分割標的，
    系爭不動產則不列入。準此，本件分割被繼承人之遺產標的
    範圍即如附表一所示之存款遺產。又原告對於被告卓美雲主
    張其於107年3月20日提領中華郵政股份有限公司帳號011100
    0-0000000之活期存款85,000元用於支付被繼承人之喪葬費
    用不爭執，同意被告主張被繼承人呂阿珠之喪葬費用合計為
    371,920元應由系爭存款扣還，另對於被告卓美雲主張被繼
    承人之外勞費用109,333元、醫療費用34,097元及保險費用2
    8,705元應自被繼承人之遺產扣還部分亦不爭執。至於被告
    卓美雲抗辯稱原告領取之勞保喪葬補助應列入遺產分配云云
    ，則因勞保喪葬補助乃因原告所投保之勞保而取得，其並非
    屬被繼承人呂阿珠之遺產，故無須列入被繼承人呂阿珠之遣
    產範圍内，被告卓美雲前揭辯詞，難認有據。準此，被繼承
    人所遺如附表一所示之存款遺產，並無不能分割之情，亦無
    不能分割之約定，惟兩造迄今無法達成分割協議，爰依民法
    第1164條規定，訴請分割遺產，請求將被繼承人所遺如附表
    一所示之遺產，由兩造按附表二所示之應繼分比例原物分配
    。
　㈡對被告答辯之陳述：
　⒈被告卓美雲抗辯原告劉孔暉、被告劉孔昭、被告劉孔曄有符
    合民法1145第1項第5款對於被繼承人有重大之虐待或侮辱情
    事，經被繼承人呂阿珠表示不得為繼承乙節，固提出系爭遺
    囑為憑，而原告對於系爭遺囑形式上真正雖不爭執，但對於
    系爭遺囑第二點提及原告喪失繼承權等情有爭執，原告並無
    對被繼承人呂阿珠有何重大之虐待或侮辱情事，因此，被告
    卓美雲既然抗辯原告有對被繼承人呂阿珠為重大之虐待或侮
    辱情事而喪失繼承權云云，被告卓美雲自應負舉證責任。依
    被告卓美雲請求傳喚證人呂永順到庭作證之證詞，可知證人
    呂永順並未與被繼承人呂阿珠同住，且並非長時間與被繼承
    人呂阿珠一同生活之人，證人呂永順僅係偶爾探望被繼承人
    呂阿珠，顯然證人呂永順對於原告與被繼承人呂阿珠間之交
    往照養經過等節，並無長時間在旁觀察之實際體驗，足見證
    人呂永順所言顯係為偏袒被告卓美雲而為之臆測之詞，委無
    足採。況且，被告卓美雲對於被繼承人呂阿珠病重一節，並
    未及早告知原告，直至被繼承人呂阿珠最後病情加重時，被
    告卓美雲方才將被繼承人呂阿珠之病情告知原告，而原告知
    悉後亦前往探視被繼承人呂阿珠、顯見原告從無對被繼承人
    有何不聞不問之情形。而在被繼承人呂阿珠生前，原告與配
    偶亦會與被繼承人呂阿珠聯繫，亦會至宜蘭礁溪探望被繼承
    人呂阿珠；又原告與配偶亦曾就被繼承人呂阿珠之喪葬事宜
    與被告卓美雲討論，亦無不聞不問之情形，被告卓美雲也有
    承認原告有電話告知可以找親戚幫忙，是被告卓美雲拒絕原
    告協助。
  ⒉關於被告卓美雲提出之其與被告劉孔曄之通訊對話擷圖照片
    部分，僅足證明被告劉孔曄是否有繼承之意思，無法證明其
    他繼承人是否有表示不願繼承之意，而原告僅對被告卓美雲
    表示被繼承人呂阿珠所遺之宜蘭縣○○鄉○○路○段00巷0
    ○0號6樓房產歸予被告卓美雲一節無意見，但原告並未對被
    告卓美雲表示被繼承人呂阿珠所遺之郵局帳戶内之存款亦歸
    予被告卓美雲。因此，被繼承人呂阿珠所遺之郵局帳戶内之
    存款仍應分配予兩造，由兩造各分得4分之1。
二、被告方面：
  ㈠被告卓美雲答辯意旨略以：
　⒈被繼承人呂阿珠生前均與被告卓美雲一同生活，由被告卓美
    雲照顧，被繼承人呂阿珠於多年前因與原告有約15至20年未
    聯絡及見面，故於某日前往被告卓美雲所查得之桃園原告住
    處找尋原告，被繼承人曾質問原告為何不關心伊且無聯絡。
    隔1至2年，原告及其配偶曾前來礁溪被繼承人住處探視被繼
    承人。被繼承人於106年間發現罹患腎臟腫瘤，但認為原告
    及被告2人知悉此事也不會關心，故無通知原告等人之意，
    嗣於被繼承人107年2月病情加重，被告卓美雲認有告知原告
    來探視被繼承人之必要，經通知原告後，原告曾來臺北被告
    卓美雲住處探視被繼承人，距上次原告至礁溪探視被繼承人
    已相隔多年，而原告除前揭探視外，並未提供任何照顧及經
    濟上之協助，被繼承人曾表示其都無法直接聯繫上原告，深
    感原告及其餘被告均未關心被繼承人而傷心難過。被繼承人
    往生後，原告及被告劉孔昭雖有參加葬禮，但相關喪葬事務
     皆係被告卓美雲獨自處理，足認原告及其餘被告對於被繼 
     承人均無扶養照顧，被繼承人生病亦無關心及協助等事實
    。
    被繼承人生前對於原告及其餘被告之行為感到傷心痛苦，故
    於106年9月25日在3名見證人在場見證下，表示「子劉孔  
    昭、劉孔暉、劉孔曄近30年來對本人不聞不問，本人生病  
    時未照顧本人，亦未提供生活費，不得繼承」等語，並依  
    法作成代筆遺囑，再至臺灣新北地方法院所屬民間公證人李
    俊宏事務所請求認證該代筆遺囑。綜上所述，原告劉孔暉及
    其餘被告於被繼承人生前不僅未盡對被繼承人之扶養義務，
    縱被繼承人生病亦無探視關心及照顧之舉，是原告及其餘被
    告上開行為足致被繼承人感受精神上莫大痛苦，顯對被繼承
    人構成精神上之重大虐待，已該當民法第1145條第1項第5款
    繼承權喪失事由，並經被繼承人表示不得繼承而喪失繼承權
    。從而，原告雖為被繼承人之子女，然既已喪失繼承權，其
    訴請分割遺產，自屬無據。
　⒉若鈞院認定原告及其餘被告未喪失繼承權而得就本件系爭  
    遺產訴請裁判分割，則因被告劉孔曄在加拿大，曾表示不繼
    承被繼承人之遺產之意思，此有被告卓美雲與被告劉孔曄之
    通訊對話擷圖照片在卷足憑，至於被告劉孔昭未表示任何意
    見，故其對分割方案之意見未明。另被告卓美雲於107年3月
    20日提領被繼承人中華郵政股份有限公司帳號0000000-0000
    000之活期存款85,000元，已用於支付被繼承人之喪葬費用
    。又被繼承人呂阿珠之喪葬費用合計為371,920元，其中被
    告卓美雲墊付之喪葬費用亦應自系爭存款扣還，另被繼承人
    之外勞費用109,333元、醫療費用34,097元及保險費用28,70
    5元，均係被告卓美雲所墊付，應自被繼承人之系爭遺產扣
    還。有關原告領取之勞保喪葬補助，應列入遺產分配，但對
    於勞保局函文表示原告受領喪葬津貼是個人投保，則該部分
    津貼並非被繼承人遺產無法列入本件分配等節無意見。
　⒊綜上，原告之訴為無理由，應予駁回，並聲明如主文所示。
　㈡被告劉孔昭、劉孔曄未於言詞辯論期日到場，亦未提出書狀
　　作何聲明或陳述。
三、本院得心證之理由：　
　㈠原告主張被繼承人呂阿珠於107年3月15日死亡，兩造即原告
    劉孔暉、被告劉孔昭、被告劉孔曄及被告卓美雲為被繼承人
    呂阿珠之子女，均為被繼承人之合法繼承人，渠等之應繼分
    如附表二所示各為4分之1。又被繼承人呂阿珠死亡時遺有系
    爭不動產及如附表一所示系爭存款等遺產，其中系爭不動產
    部分業經被告卓美雲持系爭遺囑辦理繼承登記等節，業據原
    告提出兩造之戶籍謄本及被繼承人呂阿珠之除戶戶籍謄本、
    繼承系統表、財政部北區國稅局遺產稅免稅證明書、土地登
    記第一類謄本、建物登記第一類謄本等件為證(見家調卷第6
    頁、第26至32頁)，且有財政部北區國稅局宜蘭分局109年8
    月4日北區國稅宜蘭營字第1091087011號函所檢附之被繼承
    人呂阿珠遺產稅核定通知書、中華郵政股份有限公司109年1
    0月23日儲字第1090274293號函所附帳戶歷史交易清單及被
    告提出之臺灣新北地方法院所屬民間公證人李俊宏事務所10
    6年度新北院民認宏字第00868號認證書暨代筆遺囑影本等件
    存卷可參（見家調卷第33至34頁背面、家繼訴卷第17至18頁
    、第25至26頁），且為被告卓美雲到庭所不爭執，而其餘被
    告劉孔昭、劉孔曄經本院合法通知，並未到庭或以書狀為爭
    執之答辯，堪信為真實。
  ㈡又原告主張兩造為被繼承人呂阿珠之繼承人，就如附表一  
    所示之遺產尚未分配，兩造並無不予分割之協議，亦無遺囑
    禁止分割或遺產有其他法定不得分割事由存在，惟兩造迄今
    無法達成分割協議，因此請求依兩造法定應繼分就前揭附表
    一所示之存款遺產為原物分配等情，然為被告卓美雲所否認
    ，並以原告及其餘被告劉孔昭、劉孔曄有民法第1145條第1
    項第5款規定之事由，經被繼承人表示原告及其餘被告劉孔
    昭、劉孔曄不得繼承，原告已經喪失繼承權等語置辯。是以
    ，本件首應審究之爭點厥為：原告及被告劉孔昭、劉孔曄是
    否有符合民法第1145條第1項第5 款規定之情事，而喪失其
    繼承權？茲分述如下：
　⒈按對於被繼承人有重大之虐待或侮辱情事，經被繼承人表示
    其不得繼承者，喪失其繼承權。民法第1145條第1項第5款定
    有明文。所謂虐待，謂予被繼承人以身體上或精神上痛苦之
    行為，且不以積極行為為限，更包括消極行為在內。又此表
    示，除以遺囑為之者外，為不要式行為，亦無須對於特定人
    為表示；又該條所謂對於被繼承人有重大之虐待情事，係指
    以身體上或精神上之痛苦加諸於被繼承人而言，凡對於被繼
    承人施加毆打，或對之負有扶養義務而惡意不予扶養者，固
    屬之，即被繼承人終年臥病在床，繼承人無不能探視之正當
    理由，而至被繼承人死亡為止，始終不予探視者，衡諸我國
    重視孝道固有倫理，足致被繼承人感受精神上莫大痛苦之情
    節，亦應認為有重大虐待情事(最高法院72年度台上字第471
    0號、77年度台上字第59號民事判決意旨參照)。 
　⒉關於原告及其餘被告劉孔昭、劉孔曄是否有對被繼承人為重
    大之虐待或侮辱情事乙節：　
　⑴被告主張原告劉孔暉及其餘被告於被繼承人生前不僅未盡對
    被繼承人之扶養義務，縱被繼承人生病亦無探視關心及照顧
    之舉，是原告及其餘被告上開行為足致被繼承人感受精神上
    莫大痛苦，顯對被繼承人構成精神上之重大虐待等節，業據
    其陳述綦詳，並提出原告不爭執其形式上真正之臺灣新北地
    方法院所屬民間公證人李俊宏事務所認證系爭遺囑之106年
    度新北院民認宏字第00868號認證書暨代筆遺囑各1件為證（
    見家繼訴卷第25至26頁），本院觀諸系爭遺囑第二點載明：
    「子劉孔昭、劉孔暉、劉孔曄近30年來對本人不聞不問，本
    人生病時未照顧本人，亦未提供生活費，不得繼承」等節，
    可知被繼承人呂阿珠生前於106年9月25日訂立遺囑時曾表示
    原告劉孔暉及被告劉孔昭、劉孔曄近三十年來對被繼承人不
    予聞問，未盡對被繼承人之照顧義務，亦未提供生活費等事
    實，復核與被告卓美雲請求傳喚到庭作證之證人即被繼承人
    呂阿珠之弟弟呂永順到庭結證稱：被繼承人往生前，伊去看
    過伊姐姐很多次，都發現是被告卓美雲照顧，沒有看過原告
    及其餘被告三人。被繼承人約4年多以前開始生病，伊不知
    道他確切生什麼病，可是知道他後來身體很虛弱。伊有聽被
    繼承人口頭提過留下遺囑，被繼承人生前，原告劉孔暉、被
    告劉孔昭、劉孔曄並未與被繼承人往來，且未提供被繼承人
    生活費用，被繼承人生病後亦未關心。原告及被告劉孔昭、
    劉孔曄也許是因為工作關係，故未關心照顧被繼承人，伊有
    聽被繼承人說都是卓美雲照顧他，原告及其他被告劉孔昭、
    劉孔曄都沒有來關心照顧他。被繼承人在病情加重的時候，
    伊去看過他很多次，他有提到原告及其他被告劉孔昭、劉孔
    曄都沒有來看他關心他照顧他，他因此很傷心。伊去探視被
    繼承人時，被繼承人有打電話給原告，原告也有接到電話，
    被繼承人將電話拿給伊聽，伊有告訴他被繼承人身體不舒服
    ，希望可以來探視被繼承人，但是原告說他沒有空，當時被
    繼承人身體已經很不好了。大約隔了一個多月之後，被繼承
    人就往生了。被繼承人打電話給原告這次，被告卓美雲不在
    場，他在回家的路上，伊後來也還有遇到卓美雲才離開。伊
    當時在電話中有跟原告提到被繼承人身體很不好，後來伊遇
    到卓美雲，也有跟卓美雲說有打電話給原告，但原告說他沒
    有空回來看母親。被繼承人後來病情加重沒有辦法自理生活
    ，被告卓美雲將被繼承人接到台北同住，最後是在台北被告
    卓美雲家裡往生等節（見家繼訴卷第137至138頁），大致相
    符，是自前揭遺囑及證人之證詞觀之，足認原告及其他被告
    劉孔昭、劉孔曄於被繼承人呂阿珠生前未盡照顧之責任，亦
    疏於關心及探視被繼承人，被繼承人並曾向證人呂永順表示
    原告及其他被告劉孔昭、劉孔曄未關心及照顧被繼承人，令
    被繼承人感到傷心之情，證人呂阿順在被繼承人病重之際曾
    去電原告表示被繼承人身體狀況不佳希望原告能來探視被繼
    承人，原告則因工作關係而婉拒。衡諸常情，原告前揭消極
    行為，均足致被繼承人感受精神上莫大痛苦。原告固抗辯其
    與配偶都有與被繼承人聯繫及見面，並無被告卓美雲及證人
    所述不聞不問之情形，況證人呂永順並未與被繼承人呂阿珠
    同住，且並非長時間與被繼承人呂阿珠一同生活之人，證人
    呂永順僅係偶爾探望被繼承人呂阿珠，證人呂永順所言顯係
    為偏袒被告卓美雲而為之臆測之詞云云，然依證人呂阿順所
    述被繼承人生病嚴重至往生前約1個月期間，伊大概有去看
    過五次，被繼承人到台北去後伊沒有去看過。在被繼承人生
    重病前，伊有空就去找他，約10天左右就會聯絡或見面，早
    期被繼承人住員山，後來才搬去礁溪，被繼承人搬去礁溪後
    ，伊若有空也都會去找他，每個月都會聯絡，最多半個月也
    會打電話聯絡等語。是核諸證人呂永順平時與被繼承人往來
    之頻率，及其於被繼承人生病嚴重至往生前一個月間共探視
    被繼承人五次以觀，可知即縱證人呂永順並未與被繼承人呂
    阿珠同住，且並非長時間與被繼承人呂阿珠一同生活之人乙
    節屬實，惟證人呂永順與被繼承人聯繫密切，又是其親身見
    聞被繼承人呂阿珠近況及受照顧情形，自係瞭解被繼承人平
    時生活受照顧情形之人，則證人呂永順所為證詞顯非屬臆測
    之詞。又證人呂永順與兩造均屬至親關係，且無證據證明證
    人呂永順與原告及其被告劉孔昭、劉孔曄有交惡情形，況證
    人呂永順業已具結擔保其證言之真實性，自無甘冒觸犯偽證
    罪嫌之必要，又其所為證詞亦核與上開系爭遺囑所示內容相
    符，則證人呂永順之證詞，應可採信，原告前揭辯詞尚難逕
    遽採為其有利之認定。原告另辯稱原告與配偶亦曾就被繼承
    人呂阿珠之喪葬事宜與被告卓美雲討論，亦無不聞不問之情
    形，被告卓美雲也有承認原告有電話告知可以找親戚幫忙，
    是被告卓美雲拒絕原告協助云云，被告卓美雲則陳稱被繼承
    人後事，原告及被告劉孔昭、劉孔曄均未協助，若原告有心
    要協助辦理母親喪葬事宜，不應該是只有電話提供相關意見
    ，在母親出殯前守喪過程他們也沒有出現，只有出殯當天有
    到場，故不認為原告及其他被告有提供協助等語，是由原告
    劉孔暉及被告卓美雲之陳詞及卷附被告卓美雲提出之喪葬費
    用單據（見家繼訴卷第27至34頁）可知，被繼承人呂阿珠之
    喪葬事宜係由被告卓美雲處理，原告僅有電話與被告卓美雲
    聯繫有關被繼承人呂阿珠之喪葬事務，而原告對於被告卓美
    雲陳稱被繼承人出殯前守喪過程，原告及其餘被告並未出現
    ，僅有原告及被告劉孔昭於出殯當天到場等節未為爭執，可
    見原告及被告劉孔昭、劉孔曄於被繼承人死亡後，除原告有
    電話與被告卓美雲聯繫有關被繼承人呂阿珠之喪葬事務，及
    原告及被告劉孔昭於出殯當天有出席告別式外，渠等3人並
    未就被繼承人喪葬事宜提供任何實質協助等事實。原告復辯
    稱被告卓美雲對於被繼承人呂阿珠病重一節，並未及早告知
    原告，直至被繼承人呂阿珠最後病情加重時，被告卓美雲方
    才將被繼承人呂阿珠之病情告知原告，而原告知悉後，亦前
    往探視被繼承人呂阿珠云云，惟依證人呂永順前揭證詞可知
    ，被繼承人於4年前開始生病，若原告有積極及經常探視及
    關心被繼承人，並主動積極與被繼承人保持聯絡自會知悉被
    繼承人生病及日後病況，何須被告卓美雲告知被繼承人病情
    ，況被繼承人病重時，證人呂永順去探視被繼承人時，被繼
    承人打電話予原告，並由證人呂永順協助與原告對話，證人
    向原告表示被繼承人病重之事，希望原告可以來探視被繼承
    人，但原告於電話中表明他沒有空，如此消極態度，自足令
    被繼承人感受精神上莫大痛苦。是原告前揭辯詞，自非可採
    。
　⑵本院審酌原告及被告劉孔昭、劉孔曄身為被繼承人之子女，
　　於被繼承人呂阿珠生前未盡照顧之責任，亦疏於關心及探視
    被繼承人，已令被繼承人內心感到痛苦及傷心；被繼承人病
    重期間，原告及被告劉孔昭、劉孔曄亦疏於問候、關心、照
    顧及陪伴被繼承人，則原告及被告劉孔昭、劉孔曄上述作為
    ，衡諸我國重視孝道固有倫理，已足致被繼承人感受精神上
    莫大痛苦，且情節嚴重，依前揭說明，應屬對被繼承人有重
    大虐待之行為，堪予認定。 
　⒊關於原告及被告劉孔昭、劉孔曄是否經被繼承人表示不得繼
    承部分：
　  被告主張被繼承人呂阿珠於106年9月25日邀同見證人鄭翊軒
    、翁鈿灃、劉佐昱在場見證，表示原告劉孔暉、被告劉孔昭
    、劉孔曄近三十年來對被繼承人不聞不問，生病時亦未照顧
    被繼承人，亦未提供生活費，故原告劉孔暉、被告劉孔昭、
    劉孔曄不得繼承，並依法作成系爭代筆遺囑，再至新北地方
    法院所屬民間公證人李俊宏事務所請求認證該代筆遺囑等節
    ，業據原告提出前揭臺灣新北地方法院所屬民間公證人李俊
    宏事務所106年度新北院民認宏字第00868號認證書暨代筆遺
    囑影本各1份為證，而原告亦不爭執系爭遺囑之形式上真正
    ，則上開代筆遺囑既經臺灣新北地方法院所屬民間公證人為
    認證並核發認證書，足認上開遺囑符合民法第1194條代筆遺
    囑之法定要件，再參以該遺囑內容第2點載明：「子劉孔昭
    、劉孔暉、劉孔曄近30年來對本人不聞不問，本人生病時未
    照顧本人，亦未提供生活費，不得繼承」等節，堪認被繼承
    人生前已表示原告劉孔暉及被告劉孔昭、劉孔曄不得繼承其
    遺產之事實明確。
  ⒋準此，被告主張原告劉孔暉及被告劉孔昭、劉孔曄對於被繼
    承人有重大之虐待或侮辱情事，經被繼承人表示其不得繼承
    等情，堪認為真實，核與民法第1145條第1項第5款之規定相
    符。從而，被告主張原告劉孔暉及被告劉孔昭、劉孔曄喪失
    對被繼承人之繼承權，堪認有據。
　㈢綜上所述，原告劉孔暉及被告劉孔昭、劉孔曄雖為被繼承人
    之子女，然已喪失繼承權，已如前述，是原告劉孔暉依民法
    第1164條訴請被繼承人呂阿珠之如附表一所示遺產應由原告
    及被告劉孔昭、劉孔曄、卓美雲按附表二所示之應繼分分割
    ，為無理由，應予駁回。 
四、本件事證已臻明確，兩造其餘攻擊防禦方法及證據調查主張
    ，經本院斟酌後，認與判決結果不生影響，均毋庸再予逐一
    論述，併附此敘明。　
五、據上論結，依家事事件法第51條，民事訴訟法第78條，判決
    如主文。 
中　　華　　民　　國　　110 　年　　9 　　月　　24　　日
                        家事法庭   法  官  楊麗秋
以上正本與原本無異。　　　　　　　　　　　 
如對本判決不服，應於收受送達後20日之不變期間內，向本院提
出上訴狀。
中　　華　　民　　國　　110 　年　　9 　　月　　24　　日
                                  書記官  林嘉萍                               
附表一：被繼承人呂阿珠遺產

編號 遺產內容 金額（新臺幣）         權利範圍 1 中華郵政股份有限公司存款（帳號0000000-0000000） 85,562元及利息 全部 2 中華郵政股份有限公司存款(帳號0000000-000000000) 2,200,000元及利息 全部 





附表二：兩造之應繼分比例

編號               繼承人    應繼分 1 原告劉孔暉 四分之一 2 被告劉孔昭 四分之一 3 被告劉孔曄 四分之一 4 被告卓美雲 四分之一